【裁判字號】    91,訴,58
【裁判日期】    920417
【裁判案由】    搶奪
【裁判全文】
臺灣臺東地方法院刑事判決                            九十一年度訴字第五八號
    公  訴  人  臺灣台東地方法院檢察署檢察官
    被      告  己○○
    輔  佐  人  戊○○○
    即被告之母
    指定辯護人  本院公設辯護人  甲○○
右列被告因搶奪案件，經檢察官提起公訴（九十一年度偵字第一九○號），本院判決
如左：
    主  文
己○○意圖為自己不法之所有，而搶奪他人之動產，處有期徒刑陸月，如易科罰金，
以佰元折算壹日，並於刑之執行完畢或赦免後，令入相當處所施以監護壹年。
    事  實
一、己○○於民國（下同）九十年五月十日起至同月十八日止，因精神分裂症而於馬
    偕紀念醫院台東分院住院治療，並於同年五月二十五日至九月四間持續為門診追
    蹤治療，復於九十年十一月十三日因情感性精神病、癲癇，而至行政院衛生署臺
    東醫院繼續診療中，屬情緒障礙合併輕度智能不足，為慢性精神病患，對於外界
    事務之認知能力較普通人之平均程度減退，為精神耗弱之人。詎仍不知悔改，竟
    基於意圖為自己不法所有之犯意，於九十年九月十一日下午一時五十分許，騎用
    其所有車牌號碼ＰＲＶ─６５０號機車，在臺東市○○路一五四巷內，因見丁○
    ○獨自騎乘機車有機可趁，遂慢慢騎至丁○○右側，趁丁○○未及防備之際，徒
    手搶奪丁○○所有放置於機車置物籃內之皮包一個（內含身分證一紙、郵局存摺
    一本、印章一顆、機車行照、摩托羅拉Ｖ２１８８型行動電話一具、新台幣一萬
    二千元、二只戒指、貧民證等財物），得手後迅速逃離，並於同日下午五時許，
    將上揭搶得之行動電話持至台東市○○路三二二號鳳欣通訊行變賣，賣得新台幣
    （下同）八百元，嗣為警依該行動電話之通聯紀錄循線查獲，始知上情。
二、案經臺東縣警察局臺東分局報請臺灣臺東地方法院檢察署檢察官偵查起訴。
    理  由
一、訊據被告己○○矢口否認有何搶奪之犯行，辯稱：伊沒有搶，也沒有賣手機云云
    。惟查：
（一）右揭事實，業據被害人丁○○於警詢、偵查中及本院調查時指述綦詳，經核與
      證人乙○○於警詢、偵查中及本院調查時證述：「當時我是坐在人家的車內，
      從傳廣路往聖母醫院，已經轉入傳廣路的巷內，我看到一個老媽媽騎著機車從
      我的對向過來，我看到一個年輕人騎到他的右手邊，也是與老媽媽同方向，年
      輕人伸手拿被害人放在前面籃子的皮包，當時我有追過去，但是沒有追到」、
      「（問：你記得被告的特徵？）當時是錯車，搶嫌的樣子記不清楚，機車我有
      看到Ｐ後面是Ｖ，後面是六五○，被告是穿著藍色的運動外套，後面有白色的
      字，什麼字我看不清楚。」及「機車的顏色沒有錯，我記得是深黑或墨綠」等
      情節相符，而被告所有之機車係重型機車、顏色為墨綠色、車牌號碼為ＰＲＶ
      ─６５０號乙節，迭據被告於警詢時供承不諱，足徵被告所有之上開機車即係
      當時被害人遭搶奪時穿著藍色運動外套之搶匪所使用之機車無訛。
（二）被告於九十年九月十一日下午五時許，穿著藍色外套持被害人遭搶奪之摩托羅
      拉Ｖ２１８８型行動電話一具，至上開鳳欣通訊行變賣，賣得八百元等事實，
      已據證人即鳳欣通訊行之店長丙○○於警詢、偵查中及本院調查時證稱：當時
      被告拿這支手機去店裡，說他趕時間，要估手機，是我與被告對話，我們付了
      八百元，錢是庚○○付的，就是在庭的被告沒錯，因為他當時穿藍色外套等語
      ，及證人即鳳欣通訊行之店員庚○○於警詢、偵查中及本院調查時證述：我有
      印象被告有拿一支摩托羅拉手機到店裡來估價，我們查估後，以八百元的金額
      成交，當天是我拿錢給被告的等語屬實，且員警已於上開鳳欣通訊行查得上開
      手機，並交予被害人領回一情，亦有違反社會秩維護法案件現場紀錄及贓物認
      領保管單各一紙附卷可稽，足徵被告當日確有穿著藍色外套持前揭手機至鳳欣
      通訊行變賣無誤。是被告辯稱其未持手機至鳳欣通訊行變賣云云，顯與事實不
      符，不足採信。
（三）被害人遭搶之手機既係經由被告持往上開鳳欣通訊行變賣，且證人乙○○於現
      場目擊時所見搶匪之穿著係為藍色運動外套，亦與證人丙○○於鳳欣通訊行收
      購被告所持之手機時之穿著相符，顯見行搶之人與變賣手機之人應係同一人即
      被告無訛，否則倘上開手機非被告搶奪所得，則其持以變賣之手機從何而來？
      又何以如此碰巧行搶之人與變賣手機之人穿著竟又相符？加以被告所有之機車
      係搶匪行搶時所使用之交通工具，更足資佐證上開搶案係被告所為顯非虛妄，
      復有贓物認領保管單一紙及照片五幀在卷可證，足認被告確有於上揭時、地搶
      奪被害人之財物。是被告上開所辯，顯係卸責之詞，不足採信。
（四）末按刑法上之心神喪失與精神耗弱，應依行為時精神障礙程度之強弱而定，如
      行為時之精神，對於外界事務全然缺乏知覺理會及判斷作用，而無自由決定意
      思之能力者，為心神喪失，如此項能力並非完全喪失，僅較普通人之平均程度
      顯然減退者，則為精神耗弱，最高法院著有二十六年渝上字第二三七號判例要
      旨可參。本件被告前於九十年五月十日至同月十八日止，因精神分裂症而於馬
      偕紀念醫院台東分院住院治療，並於同年五月二十五日至九月四間持續為門診
      追蹤治療，有該院之診斷證明書二紙在卷可稽；被告復於九十年十一月十三日
      因情感性精神病、癲癇，而至行政院衛生署臺東醫院繼續診療中，亦有該院之
      診斷證明書附卷足參；本院並囑託行政院衛生署臺東醫院對被告為精神鑑定結
      果認：「臨床精神科診斷：案主（即被告）無人格違常傾向、無明顯正向精神
      症狀情形，但情緒控制差、沒有穩定在接受治療，對事件反應呈現過度關心或
      太過平淡，因其智商只有６５，所以可能影響智能下降，故依國際疾病分類精
      神科診斷應為『情緒障礙合併輕度智能不足』。犯行精神狀態：案主在犯罪前
    無明顯壓力事件而其為慢性精神病患，但犯行前精神狀態屬「輕度精神耗弱」
      等語，此有行政院衛生署臺東醫院九十二年三月十八日九十二東醫精字第○九
      二○○○一四○六號函文所附之精神鑑定書在卷可憑。本院依據被告於案發前
      後及開庭時之行為表現及上開鑑定結果，復參酌上開判例之要旨，認被告於本
      案行為時對於外界事務之知覺理會、判斷能力及自由決定意思能力，均較普通
      人之平均程度顯然減退，而屬精神耗弱之人。
（五）綜上所述，本件被告騎用上開機車搶奪被害人財物之事證已臻明確，被告之犯
      行應堪認定。
二、核被告所為，係犯刑法第三百二十五條第一項之搶奪罪。被告於本案行為時為精
    神耗弱之人，爰依刑法第十九條第二項之規定，減輕其刑。爰審酌被告之智識程
    度、生活狀況、犯罪動機、目的、行搶之手段、對被害人所造成之傷害、罹患精
    神疾病對其個人及社會治安之影響及犯後否認犯行等一切情狀，量處如主文所示
    之刑，並諭知易科罰金之折算標準。另參諸被告經鑑定為情緒障礙合併輕度智能
    不足之慢性精神病患，情緒控制差以至於影響智能及判斷力下降，易對社區治安
    及居家安寧有負面影響，實宜於刑之執行完畢後或赦免後接受專業密集之精神評
    估與治療，爰依刑法第八十七條第二項之規定，宣告於被告刑之執行完畢或赦免
    後，施以監護處分，期間為一年，以期避免因被告罹患精神病症而對其個人及社
    會造成難以預料之危害。
據上論斷，應依刑事訴訟法第二百九十九條第一項前段，刑法第三百二十五條第一項
、第十九條第二項、第四十一條第一項前段、第八十七條第二項、第三項，判決如主
文。
本案經檢察官林圳義到庭執行職務。
中      華      民      國    九十二    年      四      月     十七     日
                                        臺灣臺東地方法院刑事庭
                                            審判長法  官  蔡勝雄
                                                  法  官  黃呈熹
                                                  法  官  蔡世芳
右正本證明與原本無異。
如不服本判決，應於判決送達後十日內向本院提出上訴狀。（須附繕本）
「切勿逕送上級法院」
                                                  書記官  陳美鄉
中      華      民      國    九十二    年      四      月     二十一   日
附記：
中華民國刑法第三百二十五條第一項：
意圖為自己或第三人不法之所有，而搶奪他人之動產者，處六月以上五年以下有期徒
刑。


司法院資訊處製作；財團法人民間司法改革基金會備份。
